【裁判字號】    95,台上,213
【裁判日期】    950112
【裁判案由】    常業竊盜
【裁判全文】
最高法院刑事判決              九十五年度台上字第二一三號
    上  訴  人  甲○○
                        26號.
                        （現另案在台灣彰化監獄彰化分監執
                        行中）.
上列上訴人因常業竊盜案件，不服台灣高等法院台中分院中華民
國九十四年十月六日第二審判決（九十四年度上訴字第一五七三
號，起訴案號：台灣彰化地方法院檢察署九十三年度偵緝字第三
三八、三三九、三四○、三四一號），提起上訴，本院判決如下
：
    主  文
上訴駁回。
    理  由
按刑事訴訟法第三百七十七條規定，上訴於第三審法院，非以判
決違背法令為理由，不得為之。是提起第三審上訴，應以原判決
違背法令為理由，係屬法定要件。如果上訴理由書狀並未依據卷
內訴訟資料，具體指摘原判決不適用何種法則或如何適用不當，
或所指摘原判決違法情事，顯與法律規定得為第三審上訴理由之
違法情形，不相適合時，均應認其上訴為違背法律上之程式，予
以駁回。本件關於常業竊盜部分之上訴意旨略稱：（一）上訴人
甲○○前因竊車勒贖（恐嚇取財）案件，經台灣高等法院台中分
院民國九十一年度上易字第一五五七號刑事判決，判處有期徒刑
四年，並於刑之執行完畢或赦免後，令入勞動場所，強制工作二
年，已確定（下稱前案），本案犯罪與前案有連續犯之裁判上一
罪關係，為前案既判力所及，本件應為免訴判決。（二）證人陳
奎伊證稱其與上訴人從八十九年間起即參與竊車勒贖案件，起訴
書附表編號四十三、四十四係與上訴人共同犯案，持續至九十一
年五月間上訴人為警查獲始中止，證人陳奎伊並承認九十一年間
亦係與上訴人共同犯案，原審對此有利上訴人之證據，竟不予採
信，有判決不備理由之違法等語。
惟查：本件原判決撤銷第一審之科刑判決，依牽連犯之例改判仍
論處上訴人以共同常業竊盜罪刑（與恐嚇取財相牽連），係依憑
上訴人之自白，證人即共犯江岳修、邱思銘、羅添強、吳聲明之
供述（均供承各自參與犯罪部分），如原判決附表（下稱附表）
編號一至七十六所示之證人即被害人（告訴人）之證供，卷附贓
物認領保管單、車輛竊盜車牌失竊資料個別查詢報表－查詢車輛
認可資料、提款交易資料、匯款單、存款憑條、提款翻拍照片、
第一審法院九十年度訴字第二七○號刑事判決（並調閱該九十年
度訴字第二七○號江岳修竊盜刑事案卷），扣案之扳手二支、萬
能鑰匙一把、砂輪機一台等證據資料，為其論罪依據。並敘明：
（一）本案犯罪時間係自八十九年七月十二日起至八十九年十一
月十六日止，前案之犯罪時間則自九十一年三月八日起至九十一
年五月八日止，兩案前後之犯罪時間已相隔約有一年四個月之久
。且查上訴人於偵查中供稱：「在八十九年底江岳修被抓之後，
我有做小生意，賣臭豆腐及藥燉排骨，我當時一個星期做五天，
但入不敷出，……，後來在九十年七、八月間，因夏天賣熱的生
意不好，才又跟阿木做，就在九十一年三月的分類廣告買簿子＜
指存摺＞，五月被查獲，那件＜即前案＞已經判了。」、「（江
岳修被抓之後為何不想做？）因為不想再犯法，後來因為生意不
好才又做。而且那時小孩要註冊。」、「（你當時跟江岳修做時
，有無想說九十年七、八月間跟阿木一起做？）沒有，是臨時因
為生意不好，小孩要註冊……。」、「（跟阿木做及跟江岳修做
是否基於同一計畫？）不是，是阿木找我才臨時想要做。」等語
。由上訴人在先後二案之主觀犯意而言，其於本案八十九年十一
月十八日為警查獲後，因主要共犯江岳修遭警逮捕並羈押於看守
所，事實上已無從在外與其一同犯案，且上訴人亦慮及官司纏身
，不願再身涉刑事不法，始轉而經營餐飲生意，自斯時起上訴人
實已中斷原有之概括竊盜犯罪故意；其後受限於餐飲生意收入不
佳，家中子女急需款項註冊就學，才臨時起意偕同共犯「阿木」
從事前案之竊盜及恐嚇取財犯行，實已無從認定其嗣後於前案所
為財產犯罪與本案之類似犯行有何連貫犯意可言。（二）證人即
共犯江岳修已證稱陳奎伊的外號叫碗粿＜台語＞，陳奎伊並未共
同參與本案犯罪等語甚詳，則以江岳修身為本案竊盜、恐嚇取財
犯行主要下手實施犯罪行為之正犯，就附表所示之七十六件竊盜
等犯行均參與其中，對於實際從事犯罪之成員究屬何人自無可能
毫無所悉；況江岳修又適為居中介紹上訴人與陳奎伊認識之人，
理應與陳奎伊極為熟識。乃江岳修卻證稱從未以「阿木」、「阿
清」之名稱呼陳奎伊，亦不知陳奎伊有此外號，更不曾偕同上訴
人及陳奎伊一同參與本案犯行，則上訴人所辯綽號「阿木」之人
即為陳奎伊，並有一同參與本案附表犯行，已不足取。上訴人在
前案僅提及共犯為不詳姓名年籍綽號「阿木」之成年男子，從未
言及該男子與陳奎伊之間有何關聯，陳奎伊亦無因前案相關之竊
盜、恐嚇取財犯行經法院判處罪刑紀錄，則證人陳奎伊於第一審
作證時，先係表示對於上訴人前案之刑事判決所載犯行已不記得
，對於犯罪時間也沒有印象等語，繼又改稱前案十八件竊車犯行
係伊所為云云，殊難憑信。依現存證據尚無從直接證明陳奎伊有
共犯九十一年三至五月間之前案犯行，且陳奎伊亦非參與本案所
列犯罪事實之共犯，上訴人係先後結合不同犯罪集團成員實施前
揭二批財產犯罪，而非與特定合作對象自始基於概括性之犯罪計
畫，並持續不間斷從事侵害他人財產法益之犯行。（三）共犯江
岳修持以行竊之扳手，質地堅硬，末端尖銳，此據江岳修於其所
涉之上開案件供明，以之朝向人體重要部位揮擊，自足以造成身
體傷害乃至發生死亡結果，客觀上自可供作兇器使用。（四）刑
法上所謂常業犯，指反覆以同種類行為為目的之社會活動之職業
性犯罪而言，至於犯罪所得之多寡，是否恃此犯罪為唯一之謀生
職業，則非所問。上訴人坦承其於犯罪期間並無正當工作收入，
且當時部分經濟來源即為本案犯罪所得，足徵其已仰賴本案竊盜
所得充作生活之資，且有反覆實施恃以為業之意，自已該當於常
業竊盜罪之犯罪構成要件。對於上訴人所為本案應為前案判決之
既判力所及之辯解，如何不可採，悉依卷證逐一指駁說明綦詳，
核與論理法則、證據法則均無違背。查證人陳奎伊係證稱：「（
本件八十九年七月到十一月十六日，竊取的七十幾部車子，你有
無參與犯行？）我沒有跟他們一起做。」（見第一審卷第二○二
頁），上訴意旨指陳奎伊承認有參與本案犯罪，自有未洽，且屬
單純事實上爭執，要非適法第三審上訴理由。按刑法第五十六條
所稱之連續犯，不僅在客觀上需有數個獨立之犯罪行為，且均觸
犯構成要件相同之罪名，在主觀犯意上，更需具有實現預定犯罪
計畫之連貫意思，而非中途臨時起意為之。此主、客觀要件缺一
不可，尚不得僅因行為人犯罪態樣近似，而置其主觀概括犯意之
有無於不顧。上訴意旨係對原審採證認事之職權適法行使，及原
判決已論駁說明事項，徒憑己見重為事實爭辯，核與法律規定得
為第三審上訴理由之違法情形，不相適合。綜上說明，應認原判
決關於常業竊盜部分之上訴為違背法律上之程式，予以駁回。按
裁判上一罪之重罪部分得提起第三審上訴，其輕罪部分雖不得上
訴於第三審，依審判不可分原則，第三審法院亦應併予審判，但
以重罪部分之上訴合法為前提，如該上訴不合法，第三審法院應
從程序上予以駁回，而無從為實體上判決，對於輕罪部分自亦無
從適用審判不可分原則，併為實體上審判。本件上訴人另牽連犯
恐嚇取財罪部分，係刑事訴訟法第三百七十六條第六款所列之案
件，依該條規定經第二審判決者，不得上訴於第三審法院，上訴
人竟一併提起上訴，且其牽連犯之前開重罪部分，既經以不合法
從程序上予以駁回，則其此部分之上訴，自無從單獨逕為實體之
審判，應併予駁回。
據上論結，應依刑事訴訟法第三百九十五條前段，判決如主文。
中    華    民    國  九十五  年    一    月   十二   日
                      最高法院刑事第七庭
                          審判長法官  呂  潮  澤
                                法官  吳  昆  仁
                                法官  孫  增  同
                                法官  趙  文  淵
                                法官  吳      燦
      本件正本證明與原本無異
                                      書  記  官
中    華    民    國  九十五  年    一    月   十七   日
                                                    Ａ


司法院資訊處製作；財團法人民間司法改革基金會備份。
